臺灣高等法院高雄分院刑事判決　　　　 96年度上易字第879號
上　訴　人
即　被　告　甲○○
上列上訴人因詐欺案件，不服臺灣高雄地方法院96年度易字第16
58號中華民國96年8 月8 日第一審判決（起訴案號：臺灣高雄地
方法院檢察署96年度偵字第74號），提起上訴，本院判決如下：
     主  文
上訴駁回。
     事  實
一、甲○○基於意圖為自己不法所有之概括犯意，先於民國95年
    1 月1 日，至乙○○位於高雄縣鳳山市○○路27巷18號住處
    ，向乙○○佯稱其投資電子遊樂場代幣買賣，且利潤優渥欲
    增資，而向乙○○借款及邀乙○○合作投資代幣買賣，甲○
    ○復為取信乙○○，另於95年1 月間偕同乙○○至高雄市「
    酷酷龍遊藝場」，並在該遊藝場內之廁所與遊藝場客人以代
    幣換取現金，致乙○○陷於錯誤，誤認甲○○確實在從事代
    幣買賣，且利潤優渥，可如期還款及藉此獲取利潤，先後於
    95年1 月1 日、1 月20日、1 月24日、1 月27日，在乙○○
    上開住處及高雄縣鳳山市之麥當勞，以現金交付方式各交付
    100 萬元、95萬元、15萬元、12萬6 千元給甲○○收受，甲
    ○○於取款後（含當日及隔數日）併簽立面額100 萬、95萬
    元之本票2 紙及合計27萬6000元之簽收單據1 紙，另於95年
    1 月1 日、同年1 月20日書立「茲收到乙○○女士100 萬元
    ，共同合作遊樂場代幣買賣，計合作1 年，每月利潤20萬元
    整」及「茲收到乙○○女士95萬元整，合作遊樂場代幣買賣
    ，利潤為5 分之2 」之收據2 紙。詎上開本票屆期提示均不
    獲兌現，乙○○屢經催討，甲○○亦藉詞推諉，嗣經查證得
    知甲○○自始未從事投資代幣買賣，始知受騙。
二、案經乙○○訴請臺灣高雄地方法院檢察署檢察官偵查起訴。
     理  由
一、按被告以外之人於偵查中向檢察官所為陳述，除顯有不可信
    之情況者外，得為證據，刑事訴訟法第159 條之1 第2 項定
    有明文。本件告訴人乙○○於95年11月15日檢察官偵查中以
    證人身分所為之證述，業經具結，且無顯有不可信之情況，
    並於原審理被告行使對質詢問權，衡諸上開規定，自具有證
    據能力。
二、訊據被告甲○○矢口否認有上揭詐欺取財犯行，辯稱伊確實
    有從事遊樂場代幣買賣，伊僅有邀告訴人投資米酒生意，而
    收70多萬元，並未向告訴人邀約投資遊樂場代幣而收取95萬
    、100 萬元、27萬6 千元，卷附之本票、收據均係依告訴人
    之意思簽發，若不簽發，告訴人即找討債公司云云。惟查：
(一)、上揭事實，業據告訴人於95年11月15日檢察官偵查中及原審
    審理時證述甚詳在卷（見偵卷第48、49頁、原審卷第47至53
    頁）。且被告於偵查中自承於95年1 月間，有偕同告訴人至
    高雄市「酷酷龍遊藝場」，並在該遊藝場內之廁所與遊藝場
    客人以代幣換取現金，及於本院準備程序已自承確有向告訴
    人收取95萬元、15萬元、12萬6 千元等情，並有被告坦承確
    為其簽寫之95萬元之本票、27萬6,000 元之簽收單據1 紙可
    憑，上開部分事證已明；至於被告雖否認有收取100 萬元，
    惟此部分除據告訴人證述明確外，復有被告簽發面額100 萬
    元之本票、利潤分配收據可憑，又觀上開95年1 月1 日利潤
    分配收據載有：「茲收到乙○○女士壹佰萬元，共同合作遊
    樂場代幣買賣。計合作壹年。每月利潤貳拾萬元整……立據
    人甲○○……」（見偵卷第9 頁），佐以告訴人若未交付上
    開金額給被告，被告豈願簽寫上開本票及收據交付告訴人，
    自堪認告訴人確有交付100 萬元給被告。又上開本票、利潤
    分配收據，係在不同時間所製作，當時告訴人尚未知悉被告
    有詐欺犯行，且約定之期限亦未到期，如何會以討債相逼，
    被告所辯與事理不符，不足採信。
(二)、被告雖辯稱伊確有從事遊樂場代幣買賣，但所收購之代幣都
    交給孫新傳，後來孫新傳跑了云云。惟查：
  １、被告於95年9 月22日偵訊中先供稱：客人打剩下的代幣不
      能換現金，我就跟客人買，600 枚我給他1,000 元，再以
      500 枚賣1,000 元給其他客人，我沒有固定的遊樂場，我
      是看到遊樂場就進去賣云云（見偵卷第30頁），顯見被告
      所辯其所從事之代幣買賣，其實即係由其私下向客人購入
      及賣出遊藝場代幣，而以其中兌換差額從中賺取利潤。則
      以其一己之力，私下收購代幣再轉賣給客人，當須多次前
      往遊藝場，且須長久時間等待客人打完而加以購買，復再
      私下向前往遊樂場向客人兜售其所購入之代幣，顯相當耗
      時，況把玩機台後仍剩下很多代幣之人亦非常見，則以被
      告所供上開方式，豈有可能投資百萬元以上而購入數量可
      觀之代幣？再者，被告嗣後於95年10月2 日偵訊中另辯稱
      ：我向「孫薪傳」買代幣，我現金交給他買代幣，陸陸續
      續買，1 次都買30萬元，之前有將代幣給我，後來他的店
      倒閉，「孫薪傳」不見了云云（見偵卷第34頁），於原審
      審理時則又辯稱：我是在遊藝場向客人私下收購代幣，將
      所收購之代幣都交給孫新傳（被告稱偵訊中所載「孫薪傳
      」有誤）云云，就其所辯從事代幣買賣之方式，先後供述
      明顯反覆不一致。再者，被告若果真將數量龐大且價值百
      萬元以上之代幣全部交付孫新傳，衡情理當詳知對方年籍
      、住址及請對方簽收留下憑據，且被告於載運、搬運為數
      龐大代幣過程，亦當不乏跡證可提出以供查證，惟被告竟
      迄至本院審理中僅提出孫新傳所簽票面金額10萬元之本票
      「影本」1 紙外，供稱並無證人或書證可以證明，且被告
      所提出本票影本所載金額亦與被告所述並非相符，再經原
      審傳訊證人孫新傳到庭，孫新傳亦未到庭，上開本票影本
      上所載孫新傳地址更無該址（見原審卷第64頁），從而，
      被告上開所辯伊確有從事遊樂場代幣買賣，但所收購之代
      幣都交給孫新傳云云，不僅先後供述反覆不一致，且悖於
      常情，復未能提出證據足資證明，自非可信。
  ２、至證人即被告之父王瑋瑛於原審審理時雖證稱：被告有跟
      我太太講過做買賣代幣之事，且有算代幣買賣中間利潤給
      我聽等語，惟證人王瑋瑛復證稱：我反對他做代幣買賣，
      他何時開始做代幣買賣及他有沒有做代幣買賣我不知道等
      語（見原審卷第44至46頁），是觀證人王瑋瑛上開證述，
      固可證明被告曾向家人自述從事代幣買賣，惟被告實際上
      是否真有從事代幣買賣，證人王瑋瑛並不知情，是證人王
      瑋瑛上開證述，無法做為被告有利之證據。
(三)、據上計算，告訴人所交付給被告之金額合計應為222 萬6 千
    元，又被告既實際上未從事代幣買賣，則其向告訴人佯稱從
    事遊樂場代幣買賣，且利潤優渥欲增資，則其自告訴人處詐
    騙所得之款項，不論名稱是用借款或投資款，自均構成詐欺
    取財，即無分辨之必要，至被告所辯：伊之後有回帳84 萬8
    千元給告訴人等語，並無礙被告上開詐欺犯行之成立，併予
    敘明。
(四)、綜上，被告有事實欄所載犯行，事證明確，其所辯無非犯後
    飾卸之詞，不足採信，其犯行堪以認定，應依法論科。
三、按行為後法律有變更者，適用行為時之法律。但行為後之法
    律有利於行為人者，適用最有利於行為人之法律，刑法第2
    條第1 項定有明文。查被告行為後，刑法業經政府於94年2
    月2 日公布修正，並於95年7 月1 日施行，其中第33條有關
    罰金之最低刑，業經變更，且第56條連續犯之規定亦經刪除
    ，玆經比較結果，裁判時法並未較為有利，從而，應依刑法
    第2 條第1 項前段規定，適用行為時法。核被告所為，係犯
    刑法第339 條第1 項詐欺取財罪。被告先後多次犯行，時間
    緊接，方法相同，所犯為構成要件相同之罪名，顯係基於概
    括犯意反覆為之，應依行為時刑法第56條連續犯規定論以一
    罪，並依法加重其刑。
四、原審以被告犯罪事證明確，適用刑法第339 條第1 項，修正
    前刑法第56條、罰金罰鍰提高標準條例第1 條前段（漏引）
    、中華民國96年罪犯減刑條例第2 條第1 項第3 款、第7 條
    ，審酌被告前有賭博、侵占罪前科（不構成累犯），有臺灣
    高等法院被告前案紀錄表1 份在卷可按，其向告訴人詐欺，
    致告訴人因而先後受騙交付如事實欄所載金額，所生危害非
    輕，犯後復飾詞否認犯行，顯乏知錯悔改之意及其犯罪之手
    段、生活狀況、智識程度高職畢業等一切情狀，量處有期徒
    刑1 年2 月。又以被告犯罪行為時間，係在96年4 月24日以
    前，核符中華民國96年罪犯減刑條例第2 條第1 項第3 款規
    定，減其宣告刑2 分之1 為有期徒刑7 月，經核認事用法均
    無違誤，量刑亦稱允當，被告上訴意旨，否認犯罪指摘原判
    決不當，為無理由，應予駁回。
五、至公訴意旨雖另認：被告於94年12月底向告訴人佯稱其投資
    電子遊樂場代幣買賣，利潤優渥，告訴人陷於錯誤，而於94
    年12月31日交付38萬元現款及面額38萬元客票1 紙投資代幣
    買賣等語。惟查，告訴人提出告訴時所提出親筆書寫其與被
    告間帳務之資料1 紙（見偵卷第10頁），其上明確載明「1/
    3 米760000，1/1 遊樂0000000 ，1/ 20 遊樂950000，1/27
    遊樂276000借」，顯見告訴人所交付被告之上開76萬元，係
    屬告訴人投資合作「米酒」而交付，並非因遊樂場代幣買賣
    而交付，亦核與被告於偵訊中自承：第一次是與告訴人合作
    投資米酒共76萬元等語相符，而佐以告訴人於偵訊中亦陳稱
    ：被告確實也有投資米酒買賣等語（見偵卷第29頁），則被
    告與告訴人間固有上開76萬元債務關係，然並非投資代幣買
    賣所交付，且告訴人確有投資米酒買賣，自難認有何詐欺。
    又告訴人雖謂：於94年12月31日，告訴人決定原投資米酒76
    萬元轉投資在代幣買賣，並由被告交付38萬元客票1 紙及本
    票乙紙作為轉為代幣投資之依據云云（見偵卷第58頁），然
    上情為被告堅詞否認，公訴人復未能提出任何證據可資證明
    ，且經原審依職權函詢上開38萬元客票（即台北銀行建成分
    行支票，票號CC0000000 號，發票人金華煌企業有限公司）
    ，函詢結果上開支票於票載發票日即95年4 月10日為付款提
    示之人為乙○○（即告訴人），有合作金庫銀行鳳松分行96
    年7 月4 日函1 份在卷可稽（見原審卷第34頁），告訴人於
    原審審理時亦證稱：這張客票在我身上等語（見原審卷第53
    頁），若告訴人已將上開米酒投資款項轉為投資被告代幣買
    賣，被告何須將同額支票、本票交予告訴人？何以上開支票
    仍由告訴人屆期提示？是告訴人上開所述，顯與上開事證不
    符，本院自難採信。從而，上開公訴意旨另認被告於94年12
    月底向告訴人佯稱其投資電子遊樂場代幣買賣，利潤優渥，
    告訴人陷於錯誤，而於94年12月31日交付38萬元現款及面額
    38萬元客票1 紙投資代幣買賣等語，即非可採，惟此部分與
    本院上揭論罪科刑部分，有連續犯裁判上一罪關係，爰不另
    為無罪諭知，併予敘明。
據上論斷，應依刑事訴訟法第368 條，判決如主文。
本案經檢察官張其主到庭執行職務。
中　　華　　民　　國　　96　　年　　11　　月　　19　　日
                  刑事第三庭    審判長法  官   周賢銳
                                      法  官   謝宏宗
                                      法  官   趙文淵
以上正本證明與原本無異。
不得上訴。
中　　華　　民　　國　　96　　年　　11　　月　　19　　日
　　　　　　　　　　　　　　　　　　　書記官   賴梅琴
附錄本案論罪科刑法條
刑法第339條
意圖為自己或第三人不法之所有，以詐術使人將本人或第三人之
物交付者，處5 年以下有期徒刑、拘役或科或併科1 千元以下罰
金。
